【裁判字號】    97,再簡抗,1
【裁判日期】    970331
【裁判案由】    再審之訴
【裁判全文】
臺灣臺東地方法院民事裁定             97年度再簡抗字第1號
抗  告  人  乙○○
相  對  人  華南商業銀行股份有限公司
法定代理人  甲○○
上列當事人間再審之訴事件，抗告人對於民國97年1月31日本院
臺東簡易庭所為97年度東再簡字第1號再審裁定提起抗告，本院
裁定如下：
    主      文
抗告駁回。
抗告費用新臺幣壹仟元由抗告人負擔。
    理      由
一、抗告意旨略以：相對人於民國88年8月13日向本院聲請對抗
    告人發支付命令，然該支付命令係由抗告人之父未經合法代
    理盜用其印章而代為收受，送達不合法，是本院於88年8月
    20 日所為88年度促字第4520號支付命令（下稱系爭支付命
    令）本即不應宣告確定，惟該案件業於88年10月3日核發確
    定證明書，抗告人即自得依民事訴訟法第496條第1項第5款
    提起再審之訴，以除去系爭支付命令之確定力資為救濟。原
    審裁定未說明何以系爭支付命令之送達無「未經合法代理」
    之情事，竟以支付命令送達日為據，認該支付命令業於88年
    10月3日確定，作為核算再審期間起算日，顯非合理，爰對
    原審裁定提出抗告，並聲明原裁定廢棄，發回原審更為裁定
    。
二、原審裁定略以：再審原告起訴對本院88年度促字第4520號確
    定支付命令表示不服，並主張有民事訴訟法第496條第1項第
    5款之再審理由，而依民事訴訟法第521條第1、2項之規定，
    提起再審之訴。惟再審原告收受支付命令之期日為88年9月
    13日，斯時再審原告已滿22歲，並非無訴訟能力人，自無須
    法定代理人代理訴訟之情形，且再審原告亦未委託任何訴訟
    代理人，本件即無所謂「當事人於訴訟未經合法代理」之情
    。是以，系爭支付命令業於88年10月3日確定，至遲須於確
    定後5年內即93年10月3日前提起，茲再審原告於96年12月6
    日始提起再審之訴，已逾5年之再審期間，依法即有未合，
    應予駁回等語。
三、按送達人按照定式作成之送達證書為公證書，非有確切反證
    ，應受送達人不得否認其曾受送達（最高法院22年上字第91
    8號判例參照）；次按再審之訴，應於30日之不變期間內提
    起。前項期間，自判決確定時起算。判決於送達前確定者，
    自送達時起算；其再審之理由發生或知悉在後者，均自知悉
    時起算。但自判決確定後已逾5年者，不得提起。以第496條
    第1項第5款、第6款或第12款情形為再審理由者，不適用前
    項但書之規定，民事訴訟法第500條定有明文，其修法理由
    並明文記載該條文第2項之立法意旨係因再審之訴係對於確
    定終局判決聲明不服之方法，以除去確定判決之效力為目的
    ，故其提起，應有最長期間之限制，以維持確定判決之安定
    性。
四、經查，本院88年度促字第4520號支付命令係命抗告人與債務
    人許文雅、李春芳、趙明輝連帶給付相對人新臺幣50萬元及
    其利息、違約金，該支付命令及支付命令聲請狀繕本係送達
    於抗告人戶籍地址並蓋用抗告人之印章收受，有本院88年度
    促字第4520號支付命令及送達證書可稽（見原審卷第19至21
    頁），則除非有確切反證，自不得認抗告人未收受上開支付
    命令（最高法院95年度台上字第1786號判決意旨參照），而
    抗告人並未提出其他證據證明系爭支付命令確係其父未經合
    法代理盜用其印章而代為收受，復查無其他確切反證，自不
    足為有利抗告人之認定，是系爭支付命令已生合法送達之效
    力，而抗告人在法定之異議期間並未提出異議，本院乃以該
    支付命令已於88年9月3日送達抗告人，且抗告人未提出異議
    為由，認該支付命令已經於88年10月3日確定，並發給相對
    人支付命令確定證明書，是抗告人提起再審之不變期間，自
    應依此確定日期起算，縱抗告人知悉再審理由於後，參照前
    揭說明，抗告人至遲仍須於93年10月3日前提起，惟抗告人
    遲至96年12月6日始提起再審之訴，顯屬欠缺合法要件無疑
    ，是原審以此為由，裁定駁回抗告人所提再審之訴，經核並
    無違誤，抗告人以其提起再審之訴未逾不變期間云云，指摘
    原裁定不當，為無理由，應予駁回。
五、據上論結，本件抗告為無理由，依民事訴訟法第495條之1第
    1項、第449條第1項、第95條、第78條，裁定如主文。
中    華    民    國    97    年    3    月    31     日
            民事庭   審判長  法  官  楊智勝
                             法  官  陳君鳳
                             法  官  黃珮茹
以上正本係照原本作成。
本件不得再抗告。
                             書記官  陳俊吉
中    華    民    國    97    年    3     月    31    日


司法院資訊處製作；財團法人民間司法改革基金會備份。
